【裁判字號】    89,易,2376
【裁判日期】    900330
【裁判案由】    詐欺
【裁判全文】
臺灣臺南地方法院刑事判決                        八十九年度易字第二三七六號
    公  訴  人  臺灣台南地方法院檢察署檢察官
    被      告  甲○○
    選任辯護人  黃厚誠
右列被告因詐欺案件，經檢察官提起公訴 (八十九年度偵緝字第三七三號），本院判
決如左：
    主  文
甲○○無罪。
    理  由
一、公訴意旨略以被告甲○○與丙○○（另經檢察官不起訴處分）係夫妻，被告甲○○於民國八十一年間明知其工廠經營失敗，已無資金清償債務，竟基於意圖為自
    己不法所有之概括犯意，先後於八十一年間，利用無犯罪故意之丙○○以阿惠、
    謝俊龍、文川及何惠等名義，參加丙○○之妹夫乙○○任會首之互助會，並先後
    標得新台幣（下同）一百七十七萬六千元供甲○○花用。被告甲○○復承前之詐
    欺犯意，故意隱瞞其已無資金清償債務之事實，藉口要蓋房子，先後二次透過其
    妻丙○○於八十二年、八十三年間，持其簽發之支票四張，委請乙○○背書後，
    持向蕭金蘭調借現金一百四十萬元，得款後交予被告甲○○花用，嗣上述支票到
    期，均因拒絕往來而遭退票，乙○○始知受騙，案經乙○○訴請偵辦，因認被告
    甲○○涉犯刑法第三百三十九條第一項之詐欺罪嫌。
二、公訴人認被告甲○○涉犯詐欺罪，無非以證人丙○○指述甚詳，為主要論據。
三、按犯罪事實應依證據認定之，無證據不得推定其犯罪事實；又不能證明被告犯罪
    ，應諭知無罪之判決，刑事訴訟法第一百五十四條、第三百零一條第一項分別定
    有明文。次按刑法第三百三十九條第一項詐欺罪之成立，以意圖為自己或第三人
    不法之所有，以詐術使人將本人或第三人之物交付為要件；而所謂以詐術使人交
    付，必須被詐欺人因其詐術而陷於錯誤，若其所用方法，不能認為詐術，亦不致
    使人陷於錯誤，即不構成該罪（最高法院民國四十六年度台上字第二六０號判例
    參照）。復按民事上之債務不履行，縱係出於可歸責於債務人之事由，苟無足以
    證明債務人自始蓄意以此行詐之積極證據，亦不得以事後不履行債務之事實，推
    定其具有刑事犯罪之故意。訊據被告甲○○固坦承丙○○離家出走後，有處理丙○○與告訴人互助會之事，而拿到一部分會錢，惟堅詞否認有何詐欺之犯行，辯
    稱告訴人互助會均係由其前妻丙○○參與後，才被告知；又八十一年一月間伊即
    已興建房屋並喬遷宴客，告訴人也有參加並贈賀禮，伊不可能於八十二、三年以
    此為藉口借錢，另伊亦不知丙○○向蕭金蘭調借現金一百四十萬元乙事等語。經
    查，告訴人於本院八十九年十一月二十一日調查中供稱：「當時我要跟薛借錢，
    都是丙○○叫我去借的，但是我有說要叫被告出面。被告應該知道借錢的事情，
    但是都是丙○○，叫我去借的。並不是被告叫我去借的。」、「（對於被告入新
    屋之事，是否知情？）我有送禮，也有赴宴，但是忘記時間了。」等語，顯見告
    訴人所代借款項並無法確定係應被告而調借，另核卷附被告新居落成賀聯照片四
    紙、自用農舍使用執照影本一紙，亦可認定被告房屋竣工係在八十一年一月間無
    誤，告訴人即自承被告新居落成有赴宴，豈會於八十二、八十三年因被告藉口要
    蓋房子而陷於錯誤借錢？次查，證人丙○○於偵查中亦為本案之共同被告，參以
    八十九年五月二十五日偵查中告訴人供稱也有向丙○○借票使用及被告均未出面
    而由丙○○向伊借錢等情，顯見證人丙○○與告訴人間之金錢往來應屬密切，衡
    情證人丙○○為避免被追訴之危險，其供詞自會對被告不利，況證人丙○○於本
    院八十九年十一月二十一日調查中亦供稱：「八十一年底就分居了，八十一年初
    ，我曾離家一陣子。」等語，是被告與其前妻丙○○八十一年間婚姻關係即非和
    睦，豈會受被告之託向他人借錢？故證人丙○○供詞顯難逕採為認定被告犯行之
    證據。末查，被告縱因承接證人丙○○參與之互助會，向告訴人標得會款後積欠
    應繳之死會款，然告訴人均未舉證證明被告有施何詐術，以及亦未提出所指訴被
    告花用一百七十七萬六千元會款之帳冊，即難認被告涉有詐欺犯行。綜上所述，
    本件被告與告訴人間純屬民事糾葛，應循民事途徑解決。此外，復查無其他積極
    證據足資證明被告有何詐欺犯行，尚不能證明其犯罪，應為被告無罪之諭知。
據上論斷，應依刑事訴訟法第三百零一條第一項，判決如主文。
本案經檢察官盧駿道到庭執行職務
中      華      民      國      九十      年      三    月    三十      日
                                  臺灣臺南地方法院刑事第二庭
                                          法  官  鍾  邦  久
右正本證明與原本無異。
如不服本判決，應於判決送達後十日內，向本院提出上訴狀。
                                          書記官  陳  玉  果
中      華      民      國      九十      年      三    月    三十      日


司法院資訊處製作；財團法人民間司法改革基金會備份。
